【裁判字號】    95,訴,348
【裁判日期】    951005
【裁判案由】    毒品危害防制條例
【裁判全文】
臺灣宜蘭地方法院刑事判決               95年度訴字第348號
公  訴  人  臺灣宜蘭地方法院檢察署檢察官
被      告  甲○○
上列被告因毒品危害防制條例案件，經檢察官提起公訴（95年度
毒偵字第741號），嗣於本院準備程序進行中，被告先就被訴事
實為有罪之陳述，經裁定進行簡式審判程序，本院判決如下：
    主  文
甲○○施用第一級毒品，累犯，處有期徒刑壹年。又施用第二級
毒品，累犯，處有期徒刑拾月。應執行有期徒刑壹年捌月。
    事  實
一、甲○○前因槍砲彈藥刀械管制條例案件，經臺灣高等法院以
    89年度上訴字第1745號判決判處有期徒刑五月確定、因毒品
    危害防制條例案件，經本院以89年度訴字第284號判決判處
    有期徒刑七月及五月確定、因槍砲彈藥刀械管制條例案件，
    經臺灣高等法院以90年度上訴字第2696號判決判處有期徒刑
    一年二月確定，並經臺灣高等法院91年度聲字第403號裁定
    應執行有期徒刑二年一月確定。另因毒品危害防制條例案件
    ，經臺灣高等法院以93年度上訴字第191號判決判處有期徒
    刑十一月確定、因毒品危害防制條例案件，經本院以92年度
    易字第309號判決判處有期徒刑八月確定，並經臺灣高等法
    院93年度聲字第566號裁定應執行有期徒刑一年六月確定。
    經接續執行上開二應執行之刑後，甫於民國94年12月2日假
    釋縮刑期滿而執行完畢。又甲○○前亦因施用毒品案件，經
    送觀察、勒戒及強制戒治，於90年3月8日停止戒治交付保護
    管束而釋放，並於90年8月24日保護管束期滿而執行強制戒
    治完畢。詎甲○○猶不知悔改，明知海洛因、安非他命分別
    為毒品危害防制條例第2條第2項第1、2款所規定之第一、二
    級毒品，不得擅自施用，竟仍於前開強制戒治執行完畢釋放
    後五年內，基於反覆持續施用第一級毒品海洛因之單一行為
    決意，於95年7月7日中午某時、95年7月24日14時30分為警
    逮捕前某時，在宜蘭縣宜蘭市某朋友住處內，以將第一級毒
    品海洛因摻入香菸內點火吸食之方式，各施用第一級毒品海
    洛因1次（共2次）。另又基於基於反覆持續施用第二級毒品
    安非他命之單一行為決意，於95年7月7日中午某時、95年7
    月24日14時30分為警逮捕前某時，在宜蘭縣宜蘭市某朋友住
    處內，以將第二級毒品安非他命放在玻璃球吸食器內用火燒
    烤，再吸食其所生煙霧之方式，各施用第二級毒品安非他命
    1次（共2次）。嗣分別於95年7月7日23時20分許，在宜蘭縣
    宜蘭市○○路與復興路交岔口、95年7月24日14時30分許，
    在宜蘭縣羅東鎮○○路34號，為警查獲。
二、案經宜蘭縣警察局宜蘭分局報請臺灣宜蘭地方法院檢察署檢
    察官偵查起訴，嗣於本院準備程序進行中，被告先就被訴事
    實為有罪之陳述，經裁定進行簡式審判程序。
    理  由
一、上揭犯罪事實，業據被告甲○○於本院審理時坦承不諱，且
    其為警查獲後，於95年7月8日12時、95年7月24日16時40分
    所採之尿液，經送檢驗結果，分別呈嗎啡、可待因、甲基安
    非他命陽性反應；嗎啡、可待因、安非他命、甲基安非他命
    陽性反應之事實，亦有宜蘭縣警察局宜蘭分局偵辦毒品案件
    尿液檢體編號姓名對照登記簿、應受尿液採驗人尿液檢體採
    集送驗紀錄表各1件及慈濟大學濫用藥物檢驗中心檢驗總表2
    件在卷可稽。此外，被告前因施用毒品案件，經送觀察、勒
    戒及強制戒治，於90年3月8日停止戒治交付保護管束而釋放
    ，並於90年8月24日保護管束期滿而執行強制戒治完畢等情
    ，亦有全國施用毒品案件紀錄表、法務部全國檢察官線上查
    詢刑案人犯在監所最新資料報表、臺灣高等法院被告前案紀
    錄表各1件附卷可佐。依此，足徵被告上開自白確與事實相
    符，其於強制戒治執行完畢釋放後，五年內再犯本案施用第
    一、二級毒品罪之事證已臻明確，其犯行堪予認定，應依法
    論科。
二、查海洛因、安非他命分別為毒品危害防制條例第2條第2項第
    1、2款所規定之第一、二級毒品，不得擅自施用，故核被告
    施用海洛因、安非他命之行為，分別係犯毒品危害防制條例
    第10條第1項之施用第一級毒品罪、同條第2項之施用第二級
    毒品罪。其多次施用行為前後持有第一級毒品海洛因、第二
    級毒品安非他命之低度行為，分別為其施用之高度行為所吸
    收，均不另論罪。又按立法者針對特定刑罰規範之構成要件
    ，已預設其本身係持續實行之複次行為，具備反覆、延續之
    行為特徵，故將之總括或擬制成一個構成要件之「集合犯」
    行為，因刑法評價上為構成要件之行為單數，應僅成立一罪
    。查毒品因具有成癮性、濫用性（此觀毒品危害防制條例第
    2條之規定自明），立法實務首重以刑事處遇方式戒斷行為
    人毒癮，若無法收其實效，始依法追訴處罰（此觀毒品危害
    防制條例第20、23條之規定即明），故施用毒品本身具備反
    覆、延續之行為特徵，持續多次施用毒品始為此類犯罪之典
    型或常態，於刑法評價上，施用毒品應僅成立集合犯一罪（
    學者林鈺雄著「跨連新舊法之施用毒品行為—兼論行為單數
    與集合犯、接續犯概念之比較」，刊於95年7月本土法學雜
    誌第84期第141頁以下，亦採相同之見解。）。且自「刑事
    法若干犯罪行為態樣，本質上原具有反覆、延續實行之特徵
    ，立法時既予特別歸類，定為犯罪構成要件之行為要素，則
    行為人基於概括之犯意，在密切接近之一定時、地持續實行
    之複次行為，倘依社會通念，於客觀上認為符合一個反覆、
    延續性之行為觀念者，於刑法評價上，即應僅成立一罪。學
    理上所稱『集合犯』之職業性、營業性或收集性等具有重複
    特質之犯罪均屬之，例如經營、從事業務、收集、販賣、製
    造、散布等行為概念者是（最高法院95年度台上字第1079號
    判決意旨參照）」，亦可查悉我國終審機關採取相同立場。
    故有關行為人多次施用毒品之犯罪，本院基於前述施用毒品
    構成要件之反覆實行特徵，認為行為人如基於反覆實行之犯
    意，在密切接近之一定時、地，持續實行單次或複次之施用
    毒品行為，應僅成立集合犯一罪。本件情形，被告業已供承
    係因染有毒癮而不斷吸食海洛因、安非他命毒品，佐以被告
    前曾因施用毒品之犯行，經執行觀察勒戒、強制戒治及有期
    徒刑完畢，其於出監後，卻仍無法克制自己，再度於密切接
    近之時間、地點，施用海洛因、安非他命毒品各2次，顯見
    其確已吸食毒品成癮，已產生施用毒品之依賴性，被告顯係
    分別出於反覆、延續施用海洛因、安非他命毒品之單一行為
    決意至明，在行為概念上，其2次施用海洛因、2次施用安非
    他命之行為，分別應評價認係包括一罪之集合犯，較符合社
    會通念及刑法學理。另被告前因槍砲彈藥刀械管制條例案件
    ，經臺灣高等法院以89年度上訴字第1745號判決判處有期徒
    刑五月確定；因毒品危害防制條例案件，經本院以89年度訴
    字第284號判決判處有期徒刑七月、五月確定；因槍砲彈藥
    刀械管制條例案件，經臺灣高等法院以90年度上訴字第2696
    號判決判處有期徒刑一年二月確定，並經臺灣高等法院91年
    度聲字第403號裁定應執行有期徒刑二年一月確定。另因毒
    品危害防制條例案件，經臺灣高等法院以93年度上訴字第19
    1號判決判處有期徒刑十一月確定；因毒品危害防制條例案
    件，經本院以92年度易字第309號判決判處有期徒刑八月確
    定，並經臺灣高等法院93年度聲字第566號裁定應執行有期
    徒刑一年六月確定。經接續執行上開二應執行之刑後，甫於
    94年12月2日假釋縮刑期滿而執行完畢之事實，有前揭之臺
    灣高等法院被告前案紀錄表可資參照，其於受有期徒刑之執
    行完畢後，五年以內故意再犯有期徒刑以上之施用第一、二
    級毒品罪，均為累犯，均應依法加重其刑。爰審酌被告之素
    行、智識程度；犯罪之動機、目的、手段；前已因施用毒品
    之犯行，經執行觀察勒戒、強制戒治及有期徒刑完畢，仍不
    知悔改，復繼續沾染毒品惡習，其施用毒品行為對於自身及
    社會所造成之危害程度非輕；分別施用第一、二級毒品之犯
    罪態樣及施用之次數、頻率；犯後已坦承犯行，態度尚佳等
    一切情狀，分別量處如主文所示之刑，並定其應執行之刑，
    以示警懲。
三、公訴人雖僅就被告於95年7月7日中午某時，施用第一級毒品
    海洛因1次、施用第二級毒品安非他命1次之犯行提起公訴，
    餘如事實欄所載於95年7月24日14時30分為警逮捕前某時之
    施用第一級毒品海洛因1次、施用第二級毒品安非他命1次之
    犯行均未及於起訴書中論列，然被告已於本院審理時坦承該
    部份犯行，本院復認為此部分之犯行與已起訴之施用第一級
    毒品犯行、施用第二級毒品犯行，分別有包括一罪之集合犯
    關係，分別屬於同一事實，均為起訴效力所及，自均應併予
    審理，附此敘明。
據上論斷，應依刑事訴訟法第273條之1第1項、第299條第1項前
段，毒品危害防制條例第10條第1項、第2項，刑法第11條前段、
第47條第1項，第51條第5款，判決如主文。
本案經檢察官吳志成到庭執行職務。
中    華    民    國    95    年    10    月     5    日
                  刑事第三庭法  官  劉家祥
以上正本證明與原本無異。
如不服本判決應於收受本判決後10日內向本院提出上訴書狀，其
未敘述上訴理由者，並得於提起上訴後10日內向本院補提理由書
狀(均須按他造當事人之人數附繕本)「切勿逕送上級法院」。
                            書記官  邱淑秋
中    華    民    國    95    年    10    月    12    日
附錄本案論罪科刑法條全文：毒品危害防制條例第10條第1、2項
。
施用第一級毒品者，處 6 月以上 5 年以下有期徒刑。
施用第二級毒品者，處 3 年以下有期徒刑。


司法院資訊處製作；財團法人民間司法改革基金會備份。
